【裁判字號】    98,交聲,221
【裁判日期】    980821
【裁判案由】    違反道路交通管理處罰條例聲明異議
【裁判全文】
臺灣苗栗地方法院交通事件裁定         98年度交聲字第221號
原處分機關  交通部公路總局新竹區監理所苗栗監理站
異  議  人
即受處分人  甲○○
                    國民身分證.
上列異議人即受處分人因違反道路交通管理處罰條例案件，對於
交通部公路總局新竹區監理所苗栗監理站於民國98年7 月14日所
為之竹監苗字第裁54-F00000000號處分（原舉發案號：苗栗縣警
察局苗縣警交字第F00000000 號）聲明異議，本院裁定如下：
    主  文
異議駁回。
    理  由
一、按汽車不得在顯有妨礙其他人、車通行之處所停車；次按汽
    車駕駛人在顯有妨礙其他人、車通行處所停車者，處新臺幣
    600 元以上1,200 元以下罰鍰，道路交通安全規則第112 條
    第1 項第9 款、道路交通管理處罰條例第56條第1 項第5 款
    均定有明文。
二、原處分意旨略以：異議人即受處分人甲○○於民國（下同）
    98年5 月24日16時32分許，將金昌遊覽車客運有限公司所有
    車牌號碼127-NN號營業遊覽大客車，停放於苗栗縣大湖鄉○
    ○村○○路46號前處，為苗栗縣警察局大湖分局大湖派出所
    員警拍照取證後，掣開苗縣警交字第F00000000 號通知單當
    場舉發，嗣異議人於違規通知單所載應到案期限內提出陳述
    ，經向原舉發機關函查結果，仍認舉發違規屬實，爰依道路
    交通管理處罰條例第56條第1 項第5 款暨違反道路交通管理
    事件統一裁罰標準及處理細則第41條第4 項之規定，裁處罰
    鍰新臺幣（下同）900 元，原處分並無不合等語。
三、聲明異議意旨略以：異議人於98年5 月24日，駕駛車牌號碼
    127-NN號營業乙類大客車，到大湖鄉○○村○○路46號前，
    車輛暫停於路邊，且緊靠右最路邊讓乘客下車，該路邊無紅
    線，也無黃線，也無禁止停車或禁止暫停標誌，被開立違規
    單，舉發違反第56條第1 項第9 款，車輛停置於車道中。因
    為違規事實舉發有誤，於98年6 月26日書寫陳述單申訴，大
    湖分局以誤植法條為由，改以第56條第1 項第5 款處罰；且
    車停之後方20公尺處為懸崖，該路不是交通要道，是條死巷
    子，鮮有外車出入，沒有影響交通，所以改以顯有妨礙其他
    人車通行之處所不得停車，難令民所信服；舉發條例前後不
    一，不應為開罰單而開罰單，請求撤銷處份等云云。
四、經查：
（一）異議人即受處分人甲○○駕駛金昌遊覽車客運有限公司所
      有車牌號碼127-NN號營業遊覽大客車，於98年5 月24日16
      時32分許，停放於苗栗縣大湖鄉○○村○○路46號前，經
      原處分機關即苗栗縣警察局大湖分局大湖派出所員警拍照
      採證後當場舉發等情，為異議人所不否認，並有舉發違反
      道路交通管理事件通知單1 紙及採證照片2 幀在卷可稽，
      是異議人確有將金昌遊覽車客運有限公司所有上開營業遊
      覽大客車停放在上開地點之事實，堪予認定。
（二）按交通勤務警察或依法令執行交通稽查任務人員，開單舉
      發違反道路交通管理處罰條例所列之違規事實，經公路主
      管機關或警察機關所為之裁決處罰，本質上為行政處分，
      而行政程序法第111 條第7 款規定「其他具有重大明顯之
      瑕疵者」，構成行政處分無效之事由，係於同條前6 款所
      定具體事由外，所為之概括規定，於解釋上除應參酌該條
      前6 款所列重大事由外，尚以該瑕疵係屬特別明顯、重大
      為判斷標準。倘行政處分如有誤寫、誤算或其他類此之顯
      然錯誤，處分機關得隨時或依申請更正之，不影響該行政
      處分之效力，行政程序法第101 條亦有規定。本件原舉發
      機關因執勤員警誤繕法條致舉發錯誤，該機關已依苗栗縣
      警察局大湖分局98年7 月7 日湖警四字第0980008493號函
      請原處分機關更正旨揭單號，且原處分機關亦依據原舉發
      單位書函，將誤植之法條更正為道路交通管理處罰條例第
      56條第1 項第5 款為裁罰，再依更正後之條款做成裁決書
      送達（通知）異議人，此有上開書函、裁決書、送達證書
      等各1 紙附卷為證，其就舉發機關誤植法條之更正程序，
      於法並無相違，且無礙於本件舉發及裁決之合法性。是異
      議人辯稱舉發機關誤引法條云云，委不足採。
（三）異議人復辯稱該路不是交通要道，是條死巷子，鮮有外車
      出入，沒有影響交通，不能援引上開條文處罰等云云，惟
      本件道路寬度為4.6 公尺，道路邊緣至中央雙黃線之距離
      為2.5 公尺，有原舉發機關繪掣之現場圖1 份附卷可參。
      觀諸卷附現場採證照片所示，上開車輛車身絕大部分佔用
      車道將近2 分之1 寬度，明顯侵入車道中，對同向車輛行
      進路線已有妨礙，足認異議人汽車停於該處確已明顯妨害
      他車通行，且駕駛人停車時亦應依各該道路現場之具體情
      形，斟酌其車輛種類、車體大小、停放方式及地點等項，
      以免妨礙其他人、車通行。況且，依上開現場圖所示，距
      異議人所停車處約60公尺附近，尚有空地可供停車，足徵
      於違規地點附近有適當之空地可供停車使用，在維護行車
      安全及交通順暢之前提下，異議人應於他處尋找更適當之
      地點停放車輛，方屬正辦。從而，本件事證明確，異議人
      確有在顯有妨礙他車通行處所停車之違規行為，洵堪認定
      。
（四）異議人另稱該處路邊無紅線、黃線，也無禁止停車、禁止
      暫停標誌等云云，惟查某路口之標線、標誌如何設置乙節
      ，係由主管機關斟酌交通安全之需要，視實際情況，根據
      路型及交通狀況視不同路段予以設置合適之標線或標誌；
      此外，依據苗栗縣市區道路管理規則第14條亦定有「管理
      機關應經常就當地警察機關提供之逐年交通事故調查資料
      ，分析肇事地點道路之設計、施工及交通管制設施有無缺
      點，檢討並改善市區道路之標誌、標線系統皆視實際需求
      不定期辦理現場會勘，透過苗栗縣政府交通專業單位、警
      察執法單位、里長及當地民眾與公所共同整體檢討改善」
      之規定，是主管機關本於權責設置之標線或標誌，有其裁
      量空間，原則上洵非法院所得介入。本件異議人如認違規
      地點之標線或標誌設置不合理，仍應循正當途徑，向主管
      機關陳述反映，以促其檢討改善，異議人自不得全憑個人
      主觀之認知，進而請求解免本件違規行為之處罰，併予敘
      明。
五、綜上所述，異議人駕駛之上開車輛確有在前揭時、地違規停
    車之事實，從而，原處分機關依前揭道路交通管理處罰條例
    第56條第1 項第5 款暨違反道路交通管理事件統一裁罰標準
    及處理細則第41條第4 項之規定裁處受處分人罰鍰900 元，
    核無違誤，本件異議人之異議為無理由，應予駁回。
六、據上論斷，應依道路交通管理處罰條例第87條第2 項、道路
    交通案件處理辦法第19條，裁定如主文。
中    華    民    國    98    年    8     月    21    日
                      交通法庭  法  官  林卉聆
以上正本證明與原本無異。
如不服本裁定應於送達後5 日內向本院提出抗告狀。
                                書記官  楊慧萍
中    華    民    國    98    年    8     月    21    日


司法院資訊處製作；財團法人民間司法改革基金會備份。
